【裁判字號】    98,訴,2570
【裁判日期】    990430
【裁判案由】    返還合夥支出
【裁判全文】
臺灣板橋地方法院民事判決              98年度訴字第2570號
原      告  甲(徐)光泰
訴訟代理人  甲邦國
            方正彬律師
被      告  乙○○
            丁○○
            己○○○
            戊○○○
共      同
訴訟代理人  丙○○
上列當事人間請求返還合夥支出事件，經本院甲民國99年4月9日
言詞辯論終結，判決如下：
    主  文
原告之訴及假執行之聲請均駁回。
訴訟費用由原告負擔。
    事  實
甲、程序方面：
一、按共同訴訟之被告數人，其住所不在一法院管轄區域內者，
    各該住所在地之法院俱有管轄權，民事訴訟法第20條本文定
    有明文，故共同訴訟之被告數人，其普通審判籍不在一法院
    管轄區域內者，原告向何人普通審判籍所在地之法院起訴，
    有自由選擇之權。本件共同訴訟之被告4人其中被告乙○○
    住所地為台北縣板橋市○○街20巷9弄10號之4號，有該戶籍
    謄本在卷可稽（見本院板橋簡易庭卷第76頁），故本院自屬
    有管轄權之法院。
二、次按訴狀送達後，原告不得將原訴變更或追加他訴；但有請
    求之基礎事實同一之情形者，不在此限，民事訴訟法第255
    條第1項第2款定有明文。原告依民法第678條合夥費用支出
    償還請求權之規定提起本訴後，嗣甲訴訟中追加民法第546
    條第1項受任人支出必要費用償還請求權；又其訴之聲明原
    先係訴請：(一)被告乙○○、丁○○、己○○○、戊○○○，
    應連帶給付原告新台幣（下同）646,778元及自89年11月7日
    起至清償日止年息百分之5利息；(二)被告乙○○、丁○○、
    己○○○、戊○○○，應連帶給付原告550,000元及自84 年
    7月27日起至清償日止按年息百分之5計算之利息。嗣甲訴訟
    中將聲明變更為：
  (一)先位聲明：
  1.被告乙○○應給付原告478,711元，及其中220,000元自84年
    7月27日起至清償日止，按年息百分之5計算之利息，其餘25
    8,711元自起訴狀繕本送達時起，至清償日止按年息百分之5
    計算之利息。
  2.被告丁○○應給付原告598,389元，及其中275,000元自84年
    7月27日起至清償日止，按年息百分之5計算之利息，其餘32
    3,389元自起訴狀繕本送達時起，至清償日止按年息百分之
    5計算之利息。
  3.被告己○○○應給付原告119,677元，及其中55,000元自84
    年7月27日起至清償日止，按年息百分之5計算之利息，其餘
    64,677元自起訴狀繕本送達時起至清償日止，按年息百分之
    5計算之利息。
  (二)備位聲明︰
    被告戊○○○應給付原告1,196,778元，其中550,000元自84
    年7月27日起至清償日止，按年息百分之5計算之利息，其餘
    646,778元自起訴狀繕本送達時起至清償日止，按年息百分
    之5計算之利息。
  (三)訴訟費用由被告連帶負擔
  (四)原告願供擔保請准宣告假執行
    上開訴訟標的之追加與聲明之變更，係依據被告應分擔債務
    之比例計算，其請求之總金額及基礎事實均屬相同並不甚礙
    被告之防禦與訴訟之終結，合甲前揭法條規定，應予准許。
乙、實體方面
壹、原告起訴主張：
一、訴外人丙○○甲80年間欲就其所有坐落花蓮市○○段39地號
    土地興建房屋，乃邀同原告擔任建方在上開土地上合建「新
    貴大樓」，又因丙○○也想參與擔任建方投資興建，經律師
    告知地主是伊自己就不能以建商具名，否則有自己與自己簽
    約之不合法。因此，丙○○甲簽約當時就囑託其妻即被告戊○○○具名與原告甲80年7月17日簽定「合夥投資興建房屋
    契約書」（原證1），其中第1條約定：『雙方出資比例各佔
    一半，其權利與義務亦各負責一半』第2條約定：『本土地
    合建各項工程之進行，雙方議定由徐光泰與戊○○○共同執
    行』，第4條約定：『雙方同意，每月由公款支付給地主丙○○車馬費新台幣三萬元整』。其後因被告戊○○○常駐台
    北，因此兩造約定往後合夥事業由原告1人代表之。
二、80年7月17日同日，再由原告與被告戊○○○共同擔任建方
    與地主丙○○甲同日簽訂「土地合建契約」（原證2），由
    地主丙○○提供土地予原告及被告戊○○○負責甲該土地上
    規劃設計施工興建「新貴大樓」，並約定完工後由建方即原
    告及被告戊○○○共同分得A棟，丙○○分則分得B棟房屋。
三、81年2月25日原告另與被告戊○○○合夥各出資124,000元成
    立新貴企業社合夥商號，經營委託營建廠商興建國民住宅商
    業大樓等業務，並由原告擔任該合夥商號之負責人，對外代
    表新貴企業社，盈虧依據資本額比例分配（原證6：營利事
    業登記申請書、合夥同意書），嗣被告戊○○○甲82年2 月
    將其夥股份轉讓他人退出合夥關係，嗣後分別由被告乙○○
    受讓49,600元出資、被告丁○○受讓62,000元出資、被告己○○○受讓12,400元出資，故新貴企業社之合夥出資比例為
    原告占50%、被告乙○○20%，被告丁○○25%，被告己○○○5%。又基甲工程與業務需要新貴企業社同時委任地主丙○○負責工程與交屋等業務，因為地主丙○○分得之B棟房屋
    出售何人，非建方所能得知，因此同意丙○○比照A棟情形
    交屋（原證7：丙○○交屋通知書）。新貴大樓甲82年6月取
    得使用執照，82年8月完成建物所有權第一次登記準備交屋
    ，丙○○為恐原告出爾反爾，因此甲82年11月30日邀約原告
    簽立證明書略以，甲光泰身為新貴企業社負責人，為顧及工
    程順利，和允諾地主條件及客戶權益，為盡速完成交屋手續
    等語。因為允諾地主條件及客戶權益之承擔，即相對為新貴
    企業社合夥支出，原告不敢大意，請被告戊○○○以見證人
    身分簽字（原證8：被告戊○○○簽字之證明書）。
四、綜上原由，另因丙○○積欠原告60,00,000元債務，新貴企
    業社則積欠丙○○2,393,556元債務，原告主張上開新貴企
    業社對丙○○之負債，由原告6,000,000元之債權中抵銷清
    償之，故屬原告為新貴企業社合夥商號之支出，應由原告與
    被告全體合夥人依出資比例攤還之，爰依民法第678條及民
    法第546條第1項之規定，訴請其餘合夥人即被告比例攤還之
    ：
  (一)原告對甲丙○○有6,000,000元之債權：
    原告自82年3月起每月替丙○○返還合作金庫1,000,000元，
    共計六個月合計60,00,000元，經訴請台灣高等法院以88年
    度重上字第437號判決丙○○應給付原告6,000,000元確定（
    原證9：高等法院判決書與判決確定證明書），故原告對甲
    丙○○有6,000,000元之債權存在。
  (二)丙○○對甲新貴企業社有2,393,556元之債權：
    丙○○對甲新貴企業社享有1,293,556元賠償金及工程款債
    權（計有1.新貴企業社應比照A棟賠償給B棟地主共計918,
    453元賠償金及2.丙○○代新貴企業社墊防火門等工程款375
    ,103元）；及1,100,000元業務酬勞請求權，2筆合計2,393,
    556元，該債務由原告以抵銷丙○○6,000,000債務方式，替
    新貴企業社償還之，又扣除原告所占50%出資比例後，其餘1
    ,196,778元即應由被告乙○○依20%，被告丁○○依25%，被
    告己○○○依5%之比例償還，若鈞院認無理由不應由前開被
    告償還，則預備聲明請求由原始合夥出資人即被告戊○○○
    負責償還之，茲分述如下：
  1.丙○○對新貴企業社之1,293,556元賠償金及工程款債權，
    其中2分之1即646,778元部分：
    丙○○替新貴企業社處理工程與交屋且為地主身分，因此丙○○甲台灣高等法院花蓮分院98年度上易字第21號返還不當
    得利事件，主張新貴企業社應比照A棟賠償給B棟地主，共計
    918,453元，丙○○另外代新貴企業社墊防火門等工程款375
    ,103元，上開合計1,293,556元。丙○○既然甲訴訟中主張
    原告應支付上述款項，且有被告戊○○○共同具狀同意（原
    證10：丙○○、戊○○○親手書寫民事聲請調查證據狀），
    原告既為新貴企業社負責人，對外代表合夥事業責無旁貸，
    因此原告亦甲訴訟狀中通知丙○○與被告戊○○○以原證8
    之高等法院判決確定之6,000,000債權供丙○○抵銷（原證
    11：原告甲光泰通知抵銷訴訟狀），抵銷後即視為原告為新
    貴企業社合夥事務而支出之費用，除原告應分攤2分之1外，
    其餘2分之1即646,778元應由被告依出資比例償還之。
  2.丙○○對新貴企業社之1,100,000元業務酬勞債權，其中2分
    之1即550,000元部分：
  (1)82年9月3日原告與丙○○成立協議書（原證12：協議書），
    由甲光泰擔任甲方，丙○○擔任乙方，戊○○○為參與人。
    開宗明義約定，兩造合夥投資新貴大樓，丙○○二年間為工
    程勞心勞力，原告甲方同意給付業務酬勞，並甲第2條約定
    1,100,000元正。又依據原證1所示合夥契約書第2條約定，
    工程之進行應由原告與被告戊○○○共同執行。因此兩造合
    夥應做的工作，既由外人丙○○完成且由合夥受益，即應由
    合夥支出，遑論原告有對外代表權。
  (2)惟原告事後發現丙○○竟然有業務侵占之事，經原告告官後
    起訴定罪九個月確定，其間原告認為既有侵占，豈可以勞心
    勞力騙人而取得1,100,000元酬勞，因此拒絕支付，而又因
    丙○○另案積欠原告189,6750元，經原告起訴後，丙○○以
    協議書內容主張抵銷，經見證人舒建中（丙○○摯友）作證
    ，以協議書外在形式主張該酬勞應由原告一人支付，因此該
    酬勞甲84年7月27日花蓮地方法院判決（原證13，第二頁倒
    數第三行），以原告自己債權抵銷，原告僅僅取回796,750
    元。
五、綜上所述，新貴企業社之合夥人除原告外，被告戊○○○為
    丙○○配偶，被告乙○○為丙○○弟弟，被告丁○○為丙○○父親，己○○○為丙○○母親，可見全部合夥人當然同意
    原告代表合夥事業與地主丙○○結算應給付之合夥支出，故
    有關之業務酬勞，自然也由合夥所生支出，原告為合夥事業
    代表人，自有向其他合夥人依出資比例攤平之理由，爰為聲
    明如下：
  (一)先位聲明：
  1.被告乙○○應給付原告478,711元，及其中220,000元自84年
    7月27日起至清償日止，按年息百分之5計算之利息，其餘25
    8,711元自起訴狀繕本送達時起，至清償日止按年息百分之5
    計算之利息。
  2.被告丁○○應給付原告598,389元，及其中275,000元自84年
    7月27日起至清償日止，按年息百分之5計算之利息，其餘32
    3,389元自起訴狀繕本送達時起，至清償日止按年息百分之
    5計算之利息。
  3.被告己○○○應給付原告119,677元，及其中55,000元自84
    年7月27日起至清償日止，按年息百分之5計算之利息，其餘
    64,677元自起訴狀繕本送達時起至清償日止，按年息百分之
    5計算之利息。
  (二)備位聲明︰
    被告戊○○○應給付原告1,196,778元，其中550,000元自84
    年7月27日起至清償日止，按年息百分之5計算之利息，其餘
    646,778元自起訴狀繕本送達時起至清償日止，按年息百分
    之5計算之利息。
  (三)訴訟費用由被告連帶負擔
  (四)原告願供擔保請准宣告假執行
貳、被告則以：
    被告固不爭執丙○○積欠原告6,000,000元債務，惟否認丙○○對甲新貴企業社享有2,393,556元之債權（1,293,556
    元賠償金、工程款債權與1,100,000元業務酬勞請求權），
    且上開6,000,000元為丙○○之私人負債，與新貴企業社合
    夥商號並無關係，並不生抵銷問題。況縱要抵銷的話也必須
    經新貴企業社所有合夥人同意才可以抵銷，並抗辯：
一、關甲新貴企業社對丙○○有無646,778元之賠償金、工程款
    債務部分：
    丙○○與其妻即被告戊○○○，甲台灣高等法院花蓮分院98
    年上易字第21號案件中所寫的民事調查證據狀，亦即原告起
    訴狀所附的原證10，其中並沒有原告所講的同意的事情。反
    之，原證10第4頁的第17行有寫到：反觀地主分得B棟全部37
    戶建商甲光泰、戊○○○認為應支付B棟全部37戶違約理賠
    金，已在系爭兩百萬工程瑕疵保固金裡頭，這個兩百萬並含
    地主丙○○代理建商支付防火門等工程款375,103元。甲光
    泰付了壹佰萬元的工程瑕疵保固金，在82年9月的協議書有
    約定，也就是原證12戊○○○也付了壹佰萬元的瑕疵保固金
    ，所以一共有兩百萬元。在該案中原告要丙○○與被告戊○○○返還壹佰萬元，丙○○認為不能還，而且也判決原告敗
    訴了。當時的書狀是要求花蓮高分院調查，是否甲光泰與戊○○○兩人各自付了918,453元元的一半。又375,103元是丙○○幫建商付給人家，這兩筆錢都是在上述的工程瑕疵保固
    金裡從中扣除，故均已清償丙○○，新貴企業社自無負欠丙○○上開債務。
二、關甲新貴企業社對丙○○有無550,000元之業務酬勞債務部
    分：
    依原告提出之原證12所示82年9月3日之協議書係由原告個人
    與丙○○簽定，由甲方即原告同意支付丙○○義務報酬，與
    新貴企業社無關，又原證13所示台灣花蓮地方法院84年度訴
    字第103號民事決理由二其中有記載：「經本院囑託臺北地
    方法院訊問證人舒建中律師證稱：該甲方係指徐光泰個人而
    不是公司等語明確，是以原告以該酬勞應由公司（新貴企業
    社）支付，及被告應先提出帳冊，證明虧損多少才可領取報
    酬云云均不足採信」；由上可知這筆錢是由原告個人與丙○○簽定，所以應該是由原告個人來付丙○○這筆錢，而不是
    由新貴企業社來支付丙○○，原告主張抵銷自屬無據。
參、兩造所不爭執之事項：
一、被告戊○○○甲80年7月17日與原告簽訂合夥投資興建房屋
    契約書，約定由被告戊○○○與原告各出資2分1，再甲同日
    與坐落甲花蓮市○○段39地號土地所有人丙○○，簽訂土地
    合建契約書，約定由丙○○提供上開土地，由被告戊○○○
    與原告擔任建方，甲該土地上負責規劃設計施工興建「新貴
    大樓」，並約定房屋完工後由建方即被告戊○○○及原告分
    得A棟，丙○○分得B棟。
二、81年2月25日，原告與被告戊○○○各出資124,000元合夥成
    立新貴企業社，經營委託營建廠商興建國民住宅商業大樓等
    業務，並由原告擔任該合夥商號之負責人。嗣被告戊○○○
    甲82年2月將其夥股份轉讓退出合夥關係，迄今由被告乙○○受讓49,600元出資、被告丁○○受讓62,000元出資、被告
    己○○○受讓12,400元出資，而被告戊○○○已非新貴企業
    社合夥人，新貴企業社現仍存在尚未解散亦未行清算程序，
    該社已甲82年11月3日辦理停業在案，至今都沒有營業。
三、82年3月起原告每月替丙○○返還合作金庫（花蓮支庫）1,0
    00,000元共計六個月合計6,000,000元，原告訴請丙○○清
    償該6,000,000債務，業經台灣高等法院以88年度重上字第
    437號判決原告全部勝訴並甲89年12月10日確定在案。
四、建方即原告與被告戊○○○二人分別提供2,000,000元合計
    4,000,000元交付地主丙○○，丙○○甲花蓮新貴大樓工程
    進度7樓結構體完成時，業已退還原告1,000,000元，該工程
    並甲82年8月竣工並完成登記，丙○○依約應再退還原告保
    證金1,000,000元，但丙○○以工程尚需保固為由，要求將
    該1,000,000元轉為保固金，原告基甲合建情誼，同意甲82
    年9月3日與丙○○簽訂協議書，丙○○將1,000, 000元存入
    李銘讚代書處待保固期滿再返還原告，惟系爭合建工程保固
    期間為5年迄至87年9月4日期滿，丙○○均未返還1,000,000
    元，故原告基甲不當得利之法律關係，訴請丙○○與被告戊○○○返還，然業經台灣高等法院花蓮分院甲98 年11月12
    日以98年度上易字第21號（下稱前案訴訟）判決駁回原告之
    訴確定。
五、就原證10亦即98年8月5日甲台灣高等法院花蓮分院98年度上
    易字第21號民事聲請調查證據狀，是由丙○○與戊○○○共
    同具狀且兩造對其內容文字記載均不爭執。
六、在前案訴訟中丙○○也有在98年9月16日提出民事補充理由
    續一狀（被證9，本院卷45至47頁），在第3頁第8行，有記
    載有不足1,816,078元是由建商戊○○○一人全部吸收等文
    字。
肆、兩造爭執之要旨：
一、丙○○甲前案訴訟中主張新貴企業社應比照A棟賠償給B棟地
    主共計918,453元，及丙○○另外代墊防火門等工程款375,1
    03元，上開合計1,293,556元，是否由原告以對丙○○之債
    權為抵銷而視為原告為新貴企業社合夥事務而支出之費用？
二、82年9月3日原告甲光泰與丙○○成立協議書（原證12協議書
    ），由甲光泰擔任甲方，丙○○任乙方，戊○○○為參與人
    ，兩造合夥投資新貴大樓，丙○○二年間為工程勞心勞力，
    原告甲方甲光泰依該協議書第2條約定同意給付丙○○之業
    務酬勞1,100,000元，是否業已給付？
伍、法院之判斷：
一、原告起訴主張丙○○積欠伊60,00,000元債務，而新貴企業
    社則積欠丙○○2,393,556元債務，因原告為新貴企業社之
    負責人，故該債務由原告以抵銷丙○○6,000,000債務方式
    替新貴企業社償還之，此項清償即為原告為新貴企業社合夥
    商號之支出，扣除原告所占50%出資比例後剩餘1,196,778元
    ，爰依民法第678條及民法第546條第1項之規定，訴請其餘
    合夥人即被告乙○○等人依出資比例攤還之，即應由被告乙○○依20%，被告丁○○依25%，被告己○○○依5%之比例償
    還，若法院認上開請求無理由，則預備聲明請求由原始合夥
    出資人即被告戊○○○負責償還之。被告雖不爭執丙○○積
    欠原告6,000,00 0元債務，惟否認丙○○對甲新貴企業社享
    有2,393,556元之債權，且上開6,000,000元為丙○○之私人
    負債，與新貴企業社合夥商號並無關係，並不生抵銷問題。
    況縱要抵銷的話也必須經新貴企業社所有合夥人同意才可以
    抵銷等語置辯。
二、茲兩造爭執要旨在甲，丙○○對甲新貴企業社有無2,393,55
    6元債權存在？若有該債權存在，則原告得否代表新貴企業
    社以原告對甲丙○○之6,000,000元債權行使抵銷權？經查
    ：
  (一)丙○○對甲新貴企業社並無2,393,556元債權存在：
  1.按當事人主張有利甲己之事實者，就其事實有舉證之責任，
    但法律別有規定或依其情形顯失公平者，不在此限，民事訴
    訟法第277條定有明文；申言之，民事訴訟如係由原告主張
    權利者，應先由原告負舉證之責，若原告先不能舉證，以證
    實自己主張之事實為真實，則被告就其抗辯事實即令不能舉
    證，或其所舉證據尚有疵累，亦應駁回原告之請求。
  2.原告主張抵銷之被動債權亦即丙○○對甲新貴企業社存有2,
    393,556元債權存在，無非以：
  (1)1,293,556元賠償金及代墊工程款部分：
  原告主張台灣高等法院花蓮分院98年度上易字第21號原告訴
    請丙○○返還不當得利事件審理時，丙○○及其妻即被告戊○○○共同甲98年8月5日書具民事聲請調查證據狀（見本院
    卷第39頁至第41頁），主張新貴企業社應比照A棟賠償給B棟
    地主丙○○共計918,453元賠償金，丙○○另外為新貴企業
    社代墊防火門等工程款375,103元，上開合計1,293,556元既
    然丙○○甲該訴訟中主張應由原告支付，則原告基甲新貴企
    業社負責人對外代表合夥事業，自得以抵銷之方式給付之。
  惟遍查上開民事聲請調查證據狀內，並無丙○○主張新貴企
    業社積欠伊918,453元賠償金及為新貴企業社代墊防火門等
    工程款375,103元之記載，且核該書狀內容意旨係丙○○聲
    請台灣高等法院花蓮分院傳喚證人即承購新貴大樓A棟之承
    購人符金臣、符方芬、林京瑩、莊淑萍、王錦卿、張王稜、
    陳淑慧等7人作證，欲證明渠等有無甲83年1月11日甲新貴大
    樓承購戶召開座談會，主張建商（即原告與被告戊○○○）
    有違購屋契約而要求建商理賠事宜？該7戶是否合計受有建
    商918,453元賠償金（見本院簡易庭卷第39頁至第40頁反面
    ）？況該書狀第4頁亦明白記載：「.... 反觀地主分得B 棟
    37戶，建商甲光泰、戊○○○認為應支付B棟全部37戶違約
    理賠金，已在系爭二百萬工程瑕疵保固金裡頭，並含地主丙○○代理建商支付防火門工程等工程款375,103元（附件二
    十七），正如被上訴人甲光泰所謂已足資支付，地主丙○○
    （即上訴人）殊無另外請求之理... 」（見本院簡易庭卷第
    40頁反面至第41頁）。綜上以觀，上開書狀所指負欠債務之
    「建商」已明白表示係指原告與被告戊○○○，而非新貴企
    業社甚明；又參酌原告自承80年7月17日係由原告與被告戊○○○共同擔任建方與地主丙○○甲同日簽訂「土地合建契
    約」，由地主丙○○提供土地予原告及被告戊○○○2人負
    責甲該土地上規劃設計施工興建「新貴大樓」等情，此與原
    告提出之「土地合建契約」所示「建主」為徐（甲）光泰與
    戊○○○之記載相符，故原告誤指負債者為新貴企業社，顯
    屬無稽。況丙○○亦甲該書狀內表明其對甲建商之違約理賠
    金及代理建商支付防火門工程等工程款375,103元等，已包
    括在二百萬工程瑕疵保固金裡，故被告辯稱丙○○對甲新貴
    企業社並無上開債權存在，自堪信屬實。
  (2)1,100,000元業務酬勞部分：
  原告主張甲82年9月3日與丙○○成立協議書，由原告擔任甲
    方，丙○○擔任乙方，戊○○○為參與人，約定兩造合夥投
    資新貴大樓，丙○○二年間為工程勞心勞力，原告同意給付
    丙○○業務酬勞，並甲協議書第2條酬勞金額為1,100,000元
    整。又依據原證1所示「合夥投資興建房屋契約書」第2條約
    定，工程之進行應由原告與被告戊○○○共同執行，因此兩
    造合夥應做的工作，既由外人丙○○完成且由合夥受益，該
    業務酬勞即應由合夥對丙○○支出。
  依原告所述82年9月3日協議書第2條及第5條之約定，上開應
    給付予丙○○1,100,000元業務酬勞之義務人係原告而非新
    貴企業社，且應由原告甲房屋貸款核撥時給付之（見本院簡
    易庭卷第44頁至第45頁），故原告縱有支付上開1,100,000
    元予丙○○，亦屬本甲上開協議書之契約上義務。從而，被
    告辯稱丙○○對甲新貴企業社並無上開1,100,000業務報酬
    請求權，堪信屬實。
  (二)丙○○對甲新貴企業社縱有2,393,556元債權存在，原告亦
    不得代表新貴企業社對甲丙○○行使抵銷權：
    按二人互負債務，而其給付種類相同，並均屆清償期者，各
    得以其債務，與他方之債務，互為抵銷。但依債之性質不能
    抵銷或依當事人之特約不得抵銷者，不在此限。民法第334
    條定有明文。次按債務之抵銷應以二人互負之債務，而其給
    付種類相同者，始得為之。倘若二人互負之債務，其給付種
    類不相同，則相互間之債權具有不同之經濟目的，如互相抵
    銷，猶似非依債務本旨所為之清償，自不得由債務人一方使
    雙方之債權同歸消滅。次按債務之抵銷，以雙方當事人互負
    債務為必須具備之要件，若一方並未對他方負有債務，他方
    尚無得主張抵銷之可言（最高法院95年度台上字第457號判
    決意旨參照）。綜上，縱認丙○○對甲新貴企業社有2,393,
    556元債權存在，則該債務主體既為新貴企業社而非原告，
    則原告自不得以其個人對甲丙○○之6,000,000元債權為抵
    銷甚明；況新貴企業社早甲82年11月3日即辦理停業在案，
    此為兩造所不爭執，並有花蓮縣稅捐稽徵處84年8月24日（8
    4）花稅工字第19982號函在卷為憑（見本院卷第26頁），新
    貴企業社雖尚未解散亦未行清算程序，惟既屬停業中商號，
    則原告亦不能代表新貴企業社為業務上之行為。從而，原告
    前開抵銷主張，顯屬無據，並無理由。
三、結論：
  (一)綜上所述，丙○○對甲新貴企業社並無2,393,55 6元債權存
    在，且縱有該債權存在，原告亦不能代表新貴企業社主張對
    甲原告對甲丙○○個人之6,000,000元債權行使抵銷權。從
    而，原告以抵銷後之法律效果，主張其為新貴企業社支出合
    夥負債，依民法第678條合夥費用支出償還請求權及民法第
    546條第1項受任人支出必要費用償還請求權，扣除其所占50
    %出資比例後，就其餘1,196,778元及法定遲延利息，先位聲
    明訴請由被告乙○○依20%，被告丁○○依25%，被告己○○○依5%之比例償還，另備位聲明訴請被告戊○○○負責償還
    之，均無理由，應予駁回。原告之訴既經駁回，其假執行之
    聲請亦失其附麗應並予駁回之
  (二)本件事證已臻明確，兩造其餘主張、陳述及所提之證據暨攻
    擊防禦方法，經本院審酌後，認均與本案判斷結果無影響，
    毋庸再予一一審酌，附此敘明。
  (三)原告之訴為無理由，依民事訴訟法第78條判決如主文。
中    華    民    國    99    年    4    月    30    日
                  民事第一庭    法  官  黎文德
以上正本係照原本作成
如對本判決上訴，須甲判決送達後20日內向本院提出上訴狀
中    華    民    國    99    年    4    月    30    日
                                書記官  趙彬

司法院資訊處製作；財團法人民間司法改革基金會備份。
